臺灣高等法院刑事判決
110年度上訴字第1340號
上  訴  人  臺灣臺北地方檢察署檢察官
被      告  吳宏彬



上列上訴人因被告洗錢防制法等案件，不服臺灣臺北地方法院10
9年度訴字第951號，中華民國110年2月25日第一審判決（起訴案
號：臺灣臺北地方檢察署109年度偵字第14590、15759號；移送
併辦案號：臺灣臺北地方檢察署110年度偵字第7820、12057號）
提起上訴，本院判決如下：
    主  文
原判決撤銷。
吳宏彬犯幫助詐欺取財罪，處有期徒刑肆月，如易科罰金，以新
臺幣壹仟元折算壹日。
    事  實
吳宏彬能預見提供金融帳戶之提款卡及密碼予他人使用，將可供
詐欺犯罪者作為詐騙被害人將款項匯入該帳戶之用，竟基於幫助
詐欺取財之不確定故意，於民國109年3月間與姓名年籍不詳、自
稱「陳介聰」之成年人以LINE通訊軟體聯繫後，即依「陳介聰」
之指示，於109年3月19日17時許，將其所申設①中國信託商業銀
行帳戶（帳號000000000000號，下稱中信銀行帳戶）、②上海商
業儲蓄銀行帳戶（帳號00000000000000號，下稱上海銀行帳戶）
、③玉山銀行帳戶（帳號0000000000000號）、④臺灣銀行中崙分
行帳戶（帳號000000000000號，下稱臺銀帳戶）之提款卡，以統
一超商交貨便之方式，寄送至「陳介聰」所指定○○市○○區○○○路0
00號之統一超商○○門市，由姓名年籍不詳之「吳宗憲」收受，吳
宏彬再以LINE通訊軟體告知「陳介聰」提款卡密碼。俟「陳介聰
」所屬之詐欺集團成員取得上開4帳戶資料後，即基於意圖為自
己不法所有之詐欺取財犯意，向附表所示之人施用詐術而詐欺得
逞（各被害人、詐騙時間、方法、金額及匯入帳戶均如附表所示
)。嗣因被害人等發現遭騙報警處理，始悉上情。
    理  由
甲、程序部分
壹、審理範圍
一、按刑事訴訟法第348條於110年6月16日修正公布、同年月18
    日施行，修正前規定「上訴得對於判決之一部為之；未聲明
    為一部者，視為全部上訴（第1項）。對於判決之一部上訴
    者，其有關係之部分，視為亦已上訴（第2項）」，修正後
    則規定「上訴得對於判決之一部為之（第1項）。對於判決
    之一部上訴者，其有關係之部分，視為亦已上訴。但有關係
    之部分為無罪、免訴或不受理者，不在此限（第2項）。上
    訴得明示僅就判決之刑、沒收或保安處分一部為之（第3項
    ）」，惟依同日修正公布、施行之刑事訴訟法施行法第7條
    之13規定「中華民國110年5月31日修正通過之刑事訴訟法施
    行前，已繫屬於各級法院之案件，於施行後仍適用修正前刑
    事訴訟法第348條規定；已終結或已繫屬於各級法院而未終
    結之案件，於施行後提起再審或非常上訴者，亦同」。本案
    係於110年4月20日上訴而繫屬於本院（本院卷第3頁），依
    刑事訴訟法施行法第7條之13規定，本案上訴之效力及其範
    圍仍應依修正前刑事訴訟法第348條規定以為判斷。
二、按對於判決之一部上訴者，其有關係之部分，視為亦已上訴
    ，修正前刑事訴訟法第348條第2項定有明文。而所謂有關係
    之部分，係指法院認具案件單一性不可分關係之實質上或裁
    判上一罪，判決之各部分在審判上無從分割，因一部上訴而
    其全部必受影響者而言。本件檢察官雖僅就原判決關於被告
    涉犯刑法第30條第1項、同法第339條第1項幫助詐欺取財罪
    部分提起上訴，然其有關係之部分即被告涉犯刑法第30條第
    1項、洗錢防制法第14條第1項，因與幫助詐欺取財罪具想像
    競合之裁判上一罪關係，視為亦已上訴，本院自應就此加以
    審理，合先說明。
貳、證據能力部分
一、本件當事人對於本判決所引用下述被告以外之人於審判外之
    陳述，均未爭執其證據能力，復未於言詞辯論終結前聲明異
    議，本院審酌該等證據作成時並無不當取得情形，認以之作
    為本案證據亦屬適當，依刑事訴訟法第159條之5規定，均有
    證據能力。
二、本判決所引用之其他非供述證據，查無違反法定程序取得之
    情形，依同法第158條之4反面解釋，均具證據能力。
乙、實體部分
壹、訊據被告固坦承提供事實欄所示4金融帳戶之提款卡與密碼
    予他人，且對於附表所示被害人等遭詐騙後分別匯款（或存
    入）如附表所示金額至前開4帳戶等情均不爭執，惟否認幫
    助他人詐欺取財，辯稱：我因為辦理貸款誤信「陳介聰」的
    說詞，才會提供帳戶提款卡及密碼給對方，我是被害人，不
    知道對方是詐騙集團云云。經查：
一、本案4帳戶均為被告所申設並以交貨便方式提供予他人使用
    一情，業經其坦承在卷（109偵31428卷第19頁，本院卷第21
    5頁），復有統一超商交貨便服務單、發票證明聯可佐（本
    院卷第163頁）；而附表所示被害人等遭詐騙後分別匯款（
    或存款）至上開4帳戶，亦有如附表證據欄位所示證據可佐
    ，以及該4帳戶之開戶及歷史交易明細資料（原審訴字卷第1
    45-151、171-177、189-192、213-219頁）在卷可憑，且為
    被告所不爭執，堪認確有不詳之人於取得本案4帳戶之提款
    卡及密碼後，以之作為詐騙附表各被害人匯款之帳戶，此部
    分事實，已可認定。
二、則本件應審究者為，被告提供本案4帳戶提款卡及密碼予他
    人，是否有幫助詐欺取財之不確定故意？
（一）關於交付本案4帳戶提款卡之目的，被告固辯稱：因辦理
      貸款與「陳介聰」聯繫後，對方要求提供提款卡，還說會
      將錢存入戶頭，有資金流動銀行審核才好貸款云云，並提
      供其與「陳介聰」之LINE通訊軟體對話紀錄（原審訴字卷
      第37-100頁，原審審訴字卷第65頁，本院卷第21頁）為佐
      。然而：
   1、被告就本次貸款金額所辯前後不一：
　　　被告於警詢中先稱「我向對方借款新臺幣（下同）40萬元
      也談妥利息」 （109偵31428卷第19頁）；然於本院審理
      中翻異前詞改稱「（問：本次貸款多少金額？）100萬元
      」，經當庭檢視自己手機後又改稱「30萬元」（本院卷第
      216頁），先後供述明顯歧異，已難信屬實，且貸款金額
      事涉被告借款用途、將來分期清償之負擔等重要事項，衡
      情，被告所述不可能一再反覆，甚至有2至3倍數額之落差
      ，則被告是否果有申辦貸款之需求、動機，進而因辦理貸
      款交付本案提款卡，即非無疑。
 　2、如附件所示被告於原審提出之LINE對話紀錄，益徵其所辯
      因辦理貸款交付提款卡及密碼之經過不合常理：
 （1）被告所提供與「陳介聰」之LINE對話係於109年3月10日19
      時27分開始，且「陳介聰」直接表示「吳大哥您好，我是
      剛剛與您聯繫的專員」、「請稍後評估結果」、「你方便
      確認一下銀行資料有哪些還在嗎？存摺、提款卡這些」，
      經被告答覆「都在」以及確認完畢後，雙方兩度以LINE語
      音通話13秒、8分4秒（原審訴字卷第37-39頁）。由上開
      對話紀錄可知，雙方早在109年3月10日19時27分「前」即
      聯繫過，然被告並未提出此部分對話訊息，足見被告於原
      審所提出者，並非雙方全部的聯絡內容，是卷附經被告篩
      選、整理後之LINE對話紀錄，即難遽行採信為有利於被告
      之認定。
 （2）被告於109年3月12日雖向「陳介聰」提及「先算30萬1個
      月繳差不多1萬的，跟40萬的」、「分3年左右」，並經「
      陳介聰」答覆「30萬，利1,250本金8,333，每月繳款9,58
      3；40萬，利1,666本金11,111，每月繳款12,777」，惟被
      告僅要求對方以「分3年半攤還」方式再次計算本金與利
      息，於「陳介聰」告以「分3年半還」之貸款條件後，被
      告仍未表明擬貸款之具體金額（原審訴字卷第42-47頁）
      。
 （3）被告於109年3月16日再次詢問30萬、40萬「分5年攤還」
      之本金與利息計算方式，並經「陳介聰」告以「30萬 本
      金5,000+1,250」「40萬 本金6,666+1,666」，但被告僅
      稱「需要準備什麼資料」，其後雙方即有長達11分36秒之
      LINE通話，「陳介聰」並傳送「委託代辦業務契約書」之
      照片要被告看清楚，隨後再度LINE通話1分59秒，末被告
      表示「收到。往這個方向走，確定貸這筆錢會有其他變數
      嗎」，並經「陳介聰」回答「不會」後，該日雙方即無其
      他聯繫，未見被告填寫「委託代辦業務契約書」回傳給「
      陳介聰」，或簽署相關貸款文件（原審訴字卷第47-53頁
      ）。
 （4）被告在109年3月17日向「陳介聰」稱「我的這件要加快腳
      步」，嗣以LINE通話6分49秒。於109年3月18日被告突然
      向對方表示「我只找到3本存摺可以嗎」，並兩度以LINE
      通話4分37秒、1分58秒。於109年3月19日雙方在13時21分
      語音通話4分33秒，「陳介聰」問被告「彬哥目前是中信
      、兆豐、上海、台銀、玉山、國泰」，被告則回傳網路交
      易明細照片10張，並經「陳介聰」向被告確認「沒有國泰
      」後，雙方三度以LINE通話2分12秒、2分10秒、16秒，嗣
      「陳介聰」對被告表示「到了跟我說」、「總算等到彬哥
      的業績…從10號等你等到今天」，被告則駕車前往統一超
      商，並先後在16時46分、17時2分傳送統一超商交貨便服
      務單、發票證明聯之照片，將本案4帳戶提款卡寄交之訊
      息告知「陳介聰」（原審訴字卷第57-68頁）。
 （5）觀諸上述被告與「陳介聰」之對話，雙方僅於109年3月12
      日、16日談及貸款本金與利息計算方式，然對話紀錄中未
      見雙方簽署任何貸款文件，確認貸款金額、利息、分期攤
      還之事項，則被告辯稱已與對方達成貸款合意，進而交付
      本案帳戶提款卡，顯難採信。況被告自109年3月10日開始
      與「陳介聰」以LINE聯絡，直至同年月19日傍晚寄交提款
      卡前，雙方以LINE語音通話達10次以上，各次通話時間從
      13秒至11分36秒不等，通話次數多、頻率高且時間甚長，
      通話內容顯然遠多於LINE文字訊息，則被告提供之LINE對
      話紀錄能否真實呈現雙方洽談之經過，或作為被告辯解之
      佐證，均顯有可疑。此外，被告在尚未確定貸款條件之情
      形下，突然在109年3月18日向「陳介聰」表示「找到3本
      存摺可以嗎」，嗣「陳介聰」於翌（19）日詢問可否提供
      5個帳戶後，被告旋即在同日傍晚寄交提款卡，則以被告
      自承於本案前曾向渣打銀行、大眾銀行、遠東銀行等辦理
      貸款並獲核准，且都是直接去找銀行專員接洽、申貸時無
      須提供金融帳戶提款卡及密碼（原審訴字卷第35頁，本院
      卷第216頁），可見其知悉辦理貸款之正常流程與應提供
      審核之資料，當明知「陳介聰」所告知之貸款流程、審核
      方式均與一般正常借貸不同。復依被告所供，本次向「陳
      介聰」申辦貸款時，其已積欠4家銀行卡債約100萬元、信
      用不良無法向銀行借款（原審審訴字卷第66頁，本院卷第
      216、218頁），則其顯然知悉自己條件不佳、借貸不易，
      卻相信「陳介聰」之說詞驟然交付數張提款卡，其所為除
      與自己貸款經驗相悖外，亦與常情不符，更難認有將提款
      卡交付他人之正當理由。
（二）關於交付帳戶的方式及對象，被告雖辯稱：對方是與銀行
      配合的民間公司，在辦理民間貸款，要我把帳戶資料寄給
      「吳宗憲」（原審訴字卷第30、35頁）。惟被告既一再表
      示，是經由「陳介聰」告知在辦貸款，才會交付提款卡（
      原審訴字卷第294頁，本院卷第155、206頁），卻將提款
      卡寄給「吳宗憲」，所為已與常理不合。而被告雖辯稱：
      「陳介聰」說「吳宗憲」是貸款公司的主管（原審訴字卷
      第30頁），然遍查卷內被告與「陳介聰」之LINE對話紀錄
      ，均未見「陳介聰」向被告提及公司主管或「吳宗憲」有
      審核上開資料之需求，是被告此節所辯，難信屬實。況被
      告若相信對方為合法且與銀行合作的民間公司，自己係依
      正當方式辦理貸款，然提款卡為重要且具專屬性之個人物
      件，不能貿然交付他人，此為眾所周知之事，被告卻輕率
      地以超商寄貨方式交付他人，顯與常理不合。
（三）被告雖辯稱將提款卡及密碼寄交後之當天，即發覺遭詐騙
      並報警，其係被害人並非詐騙集團之幫助犯云云（本院卷
      第70頁）。然而，被告以被害人之身分向警方報案之時間
      為109年4月7日，有其在○○市政府警察局○○分局○○派出所
      製作之警詢筆錄可憑（本院卷第155-160頁），被告並非
      在交付提款卡之當天（即109年3月19日）向警方報案，其
      此部分辯解與卷證不符，顯然不實。又依被告提出之LINE
      對話紀錄，其係在109年3月25日向「陳介聰」表示「卡片
      我去辦掛失好了」、「被害有什麼不值得」，而最後一次
      與「陳介聰」聯繫之時間為109年4月3日（本院卷第100、
      217頁），若其果認為自己遭「陳介聰」騙取提款卡，衡
      情，應於發現遭詐騙後之第一時間（109年3月25日）及時
      報警，然被告遲至109年4月7日才前往派出所報案，其所
      為不合常理，亦與其所稱遭人騙取提款卡乙情不符，是被
      告辯稱自己是被害人云云，無可採信。
（四）被告於109年3月19日寄交之中信銀行、玉山銀行、臺銀帳
      戶提款卡，該等帳戶之最近一次使用時間各為107年9月5
      日、106年2月12日、106年4月19日，且餘額分別為50元、
　　　96元、20元，有該等帳戶交易明細可憑（原審訴字卷第17
      7、191、219頁），可見上開3金融帳戶均係被告久未使用
      且餘額甚少之帳戶。另被告109年3月19日寄交之上海銀行
      提款卡，該帳戶雖係於108年8月6日開立，且自108年9月5
      日起至109年3月5日，每月皆有薪資5萬餘元匯入，然被告
      在109年3月19日傍晚寄交此帳戶提款卡前，甫於同日上午
      10時27分提領1萬元，致帳戶僅餘27元乙情，有該帳戶存
      款往來明細可參（原審訴字卷第147頁），由被告在交付
      款卡前刻意提領款項之舉，益見其知悉他人若取得其提款
      卡及密碼，即可任意提領帳戶內嗣後匯入之款項，是認被
      告提供本案帳戶提款卡時，顯已預見有遭對方用以遂行詐
      騙之可能，卻仍容任該等帳戶遭對方持以行騙之風險，率
      然交付提款卡及密碼，容許他人任意使用帳戶，其主觀上
      應有幫助詐欺取財之不確定故意。
（五）末行為人有無犯罪之故意（含直接故意或間接故意），乃
      個人內在之心理狀態，必須從行為人之外在表徵及其行為
      時之客觀情況，依經驗法則審慎斟酌研斷，方能發現真實
      。而持有金融帳戶之提款卡及密碼，即可為提領該金融帳
      戶內款項之處分行為，被告持有、使用前開4帳戶，對此
      當知之甚詳。又現今犯罪集團或不法份子為掩飾獲利行徑
      ，避免執法人員追究處罰，常誘使一般民眾提供金融機構
      帳戶提款卡，渠等再以此供作對外詐騙或其他各種財產犯
      罪之不法用途等情事，業經電視新聞、報章雜誌及網路等
      大眾傳播媒體多所披露，政府亦極力宣導，故一般人本於
      生活經驗及認識，在客觀上當可預見完全不相識或不熟識
      之人要求提供帳戶提款卡及其密碼等供其使用之行徑，往
      往與利用該帳戶詐騙或其他財產犯罪有密切關連，被告對
      此自難諉為不知。再金融機構帳戶為個人理財工具，極具
      專屬性，一般人不致隨意出借或借用他人帳戶使用，且金
      融機關開立帳戶多無特殊限制，一般民眾皆得以存入最低
      開戶金額之方式申請，況一般人可在不同之金融機構申請
      多數存款帳戶使用，此乃眾所週知之事實，如非供作不法
      用途，大可以自己名義申請開戶，實毋須使用他人帳戶。
      被告將本案4帳戶提款卡及密碼交予不詳之人使用，縱無
      證據足以認定被告明知對方欲從事詐欺犯行而故為助力，
      但被告既可認知該索取帳戶使用之人，極可能欲藉其帳戶
      從事詐欺等不法獲取金錢流通之用，該身分不詳之人如將
      其帳戶用以從事詐欺取財之犯罪行為，亦不違反被告之本
      意，堪認被告有幫助詐欺之不確定故意。
三、綜上所述，被告幫助詐欺取財犯行事證明確，應依法論科。
貳、論罪部分
一、按刑法上之幫助犯，係指以幫助之意思，對於正犯資以助力
    ，而未參與實施犯罪之行為者而言。被告將本案4帳戶之提
    款卡及密碼交付不詳之人用以詐欺附表所示被害人匯入金錢
    ，而助其遂行詐欺取財犯行，並無證據證明被告與實際實行
    詐騙行為之人間有犯意聯絡或行為分擔，則被告對他人詐欺
    取財犯行以提供帳戶方式施以助力，係犯刑法第30條第1項
    、第339條第1項之幫助詐欺取財罪。被告基於幫助之犯意，
    以一次提供4張提款卡之行為，幫助他人多次遂行詐欺取得
    附表所示7名被害人之財物，為想像競合犯，應依刑法第55
    條規定論以一幫助詐欺取財罪。被告基於幫助詐欺取財之犯
    意提供本案提款卡，其未參與詐欺取財之構成要件行為，惡
    性明顯低於正犯，爰依刑法第30條第2項規定減輕其刑。
二、臺灣臺北地方檢察署110年度偵字第7820、12057號移送併辦
    事實與起訴事實間，有想像競合犯之裁判上一罪關係，為起
    訴效力所及，本院自應併予審理，附此說明。
參、撤銷改判之理由
　　原審未詳予斟酌卷內事證，認被告係為辦理貸款誤信他人而
    交付提款卡及密碼，被告無幫助他人犯罪之認識，而諭知被
    告無罪，尚有未洽。檢察官提起上訴，指摘原判決不當，為
    有理由，應由本院將原判決撤銷，改判決如主文第2項所示
    。
肆、科刑部分及沒收之說明
　　爰以行為人責任為基礎，審酌近來人頭帳戶相關犯罪猖獗，
    不法份子屢利用人頭帳戶浮濫之漏洞，再指示集團成員將被
    害人所付金額，自控制之人頭帳戶提領一空，非但令檢警追
    緝困難，更導致被害人求償無門，對公權力信心喪失殆盡，
    司法正義無法及時伸張，甚至造成社會已無人際互信，嚴重
    阻礙工商發展和政府政務推動。本件被告交付4金融帳戶之
    提款卡及密碼供詐騙集團持以實施詐欺犯罪，造成犯罪偵查
    困難，間接助長詐欺犯罪風氣，危害交易秩序及社會治安，
    並使7名被害人受有財物損失（詐騙金額合計34萬餘元），
    所生損害非微。被告始終否認犯行，未與被害人等達成和解
    或賠償損害，犯後態度難謂良好，兼衡其無犯罪前科，高中
    肄業之智識程度、自述月收入3萬元、離婚且育有1子等一切
    情狀，量處如主文第2項所示之刑，並諭知易科罰金之折算
    標準。末本件並無證據證明被告有因幫助詐欺犯行獲有不法
    利益，自無犯罪所得沒收之問題，附此說明。
伍、不另為無罪諭知部分
　　公訴意旨認被告基於洗錢之不確定故意，將本案4帳戶提款
    卡及密碼交付他人，另涉犯洗錢防制法第14條第1項之洗錢
    罪嫌。惟查：
一、按提供金融帳戶提款卡及密碼之行為人，因已失去對自己帳
    戶之實際管領權限，若無配合指示親自提款，即無收受、持
    有或使用特定犯罪所得之情形，且無積極之移轉或變更特定
    犯罪所得之行為，故非屬洗錢防制法第2條第1款、第3款所
    稱之洗錢行為。又同條第2款之掩飾、隱匿行為，目的在遮
    掩、粉飾、隱藏、切斷特定犯罪所得與特定犯罪間之關聯性
    ，須與欲掩飾、隱匿之特定犯罪所得間具有物理上接觸關係
    （事實接觸關係）。而提供金融帳戶提款卡及密碼供他人使
    用，嗣後被害人雖匯入款項，然此時之金流仍屬透明易查，
    在形式上無從合法化其所得來源，未造成金流斷點，尚不能
    達到掩飾或隱匿特定犯罪所得之來源、去向及所在之作用，
    須待款項遭提領後，始產生掩飾、隱匿之結果，若無參與後
    續之提款行為，即非同條第2款所指洗錢行為，無從成立一
    般洗錢罪之直接正犯（最高法院108年度台上字第3101號裁
    定意旨參照）。
二、本件被告僅提供本案4帳戶之提款卡、密碼予他人，並未收
    受、持有、使用詐騙款項，此時之金流仍屬透明易查，形式
    上無從合法化其所得來源，尚未造成金流斷點。又被告並未
    參與後續之提款行為，亦無移轉、變更詐騙款項之行為，無
    從達到掩飾、隱匿詐騙款項來源、去向、所在之結果，自不
    構成洗錢防制法第14條第1項洗錢罪之正犯。惟公訴意旨認
    此部分與前開有罪之幫助詐欺取財部分，有想像競合犯之裁
    判上一罪關係，爰不另為無罪之諭知。
三、末詐騙集團固以人頭帳戶作為收取犯罪所得之用，惟被害人
    等匯款至前開帳戶後，詐騙集團成員可收取詐騙款項之管道
    甚多，包括自人頭帳戶再轉匯入其他帳戶、由車手臨櫃或至
    自動櫃員機提領現金，而詐騙集團使用人頭帳戶供被害人匯
    款之目的，在使真正犯罪人得以在取得犯罪所得之過程中隱
    蔽身分而逃避刑事追訴，並非必然會以造成金流斷點或掩飾
    、隱匿詐騙款項來源、去向、所在之方式取得犯罪所得。本
    件依卷內證據，僅足認定被告主觀上預見交付提款卡會供詐
    欺犯罪者作為詐騙他人將款項匯入帳戶之用，至被害人等匯
    款後，詐騙集團成員以何種方式取得贓款，尚有多種可能，
    並無證據證明被告主觀上認知贓款提領會產生遮斷資金流動
    軌跡以逃避國家追訴、處罰之效果，仍基於幫助之犯意而交
    付提款卡，自難論以幫助犯洗錢罪，併予敘明。
據上論斷，應依刑事訴訟法第369條第1項前段、第364條、第299
條第1項前段，判決如主文。
本案經檢察官黃逸帆提起公訴及上訴，檢察官許鈺茹到庭執行職
務。
中　　華　　民　　國　　110 　年　　10　　月　　26　　日
                  刑事第二十五庭審判長法  官 邱滋杉
                                      法  官 黃翰義
                                      法  官 邱瓊瑩
以上正本證明與原本無異。
如不服本判決，應於收受送達後20日內向本院提出上訴書狀，其
未敘述上訴之理由者並得於提起上訴後20日內向本院補提理由書
（均須按他造當事人之人數附繕本）「切勿逕送上級法院」。
                                      書記官 桑子樑
中　　華　　民　　國　　110 　年　　10　　月　　26　　日
附錄：本案論罪科刑法條全文
中華民國刑法第339條
意圖為自己或第三人不法之所有，以詐術使人將本人或第三人之
物交付者，處5年以下有期徒刑、拘役或科或併科50萬元以下罰
金。
以前項方法得財產上不法之利益或使第三人得之者，亦同。
前二項之未遂犯罰之。
中華民國刑法第30條
幫助他人實行犯罪行為者，為幫助犯。雖他人不知幫助之情者，
亦同。
幫助犯之處罰，得按正犯之刑減輕之。
附表
編號 告訴人 詐騙方法 證據（出處頁數） 1 李瑜庭 詐欺者假冒為郵局，於109年3月24日17時3分撥打電話予李瑜庭，佯稱要取消其網路商店會員會費之自動扣款，致李瑜庭陷於錯誤，而於同日19時2分、19時6分、19時18分，匯款29,123元、29,123元、19,000元至上海銀行帳戶，其後該等款項旋遭不詳之人提領一空。 1、○○縣警察局○○分局○○分駐所受理各類案件紀錄表、受刑事案件報案三聯單、受理詐騙帳戶通報警示簡便格式表、內政部警政署反詐騙諮詢專線紀錄表（109偵14590卷第107-111、113-115頁） 2、郵政自動櫃員機交易明細表2紙、中國信託銀行自動櫃員機交易明細1紙（同上偵卷第17頁） 3、郵政存簿儲金簿、中國信託銀行存摺封面暨內頁影本（同上偵卷第19-21頁） 4、李瑜庭之警詢陳述（同上偵卷第13-15頁） 2 沈渝紋 詐欺者假冒為網購業者，於109年3月24日19時56分撥打電話予沈渝紋，佯稱誤植其自動消費扣款設定需要取消，致沈渝紋陷於錯誤而於同日20時58分，存款3萬元至中信銀行帳戶，其後該筆款項旋遭不詳之人提領一空。 1、○○縣警察局○○分局派出所受理刑事案件報案三聯單、受理各類案件紀錄表、受理詐騙帳戶通報警示簡便格式表、金融機構聯防機制通報單（109偵14590卷第139-143、149-153頁） 2、內政府警政署反詐騙諮詢專線紀錄表（同上偵卷第145-147頁） 3、國泰世華ATM跨行存款簡訊通知截圖、合作金庫銀行存款存摺封面暨內頁影本（同上偵卷第51-53、55-57頁） 4、沈渝紋之警詢陳述（同上偵卷第47-50頁） 3 江子涵 詐欺者假冒為網購業者，於109年3月24日20時36分撥打電話予江子涵，佯稱誤植其自動消費扣款設定需要取消，致江子涵陷於錯誤，而於同日21時3分、21時5分，匯款18,123元、6,013元至中信銀行帳戶，其後前開款項旋遭不詳之人提領一空。 1、○○市政府警察局○○分局○○派出所受理詐騙帳戶通報警示簡便格式表、金融機構聯防機制通報單、受理刑事案件報案三聯單、內政部警政署反詐騙諮詢專線紀錄表（109偵14590卷第129-131、133-137頁） 2、兆豐銀行、台新銀行手機轉帳畫面截圖（同上偵卷第43-45頁） 3、江子涵之警詢陳述（同上偵卷第35-41頁） 4 劉妍彣 施富獻 詐欺者假冒為網購業者，於109年3月24日21時45分撥打電話予劉妍彣，佯稱誤增其消費紀錄要取消扣款，致劉妍彣陷於錯誤，而於同日23時10分匯款46,123元至中信銀行帳戶，其後該筆款項旋遭不詳之人提領一空。 詐欺者復假冒為銀行，於同日23時30分撥打電話予劉妍彣之配偶施富獻，佯稱要退還劉妍彣先前匯款，致施富獻陷於錯誤，而於該日23時49分、23時50分，匯款49,989元、49,987元至玉山銀行帳戶，其後前開款項旋遭不詳之人提領一空。 1、○○市政府警察局○○分局○○路派出所陳報單、受理刑事案件報案三聯單、受理詐騙帳戶通報警示簡便格式表、金融機構聯防機制通報單、受理各類案件紀錄表、內政部警政署反詐騙諮詢專線紀錄表（109偵14590卷第77-78、117-125、127頁） 2、劉妍彣之郵政存簿儲金簿封面暨內頁影本、手機轉帳畫面截圖、手機通話記錄截圖（109偵14590卷第27-33頁） 3、施富獻之手機轉帳畫面截圖、台新銀行封面暨內頁影本（109偵15759卷第19-21、35-37頁） 4、劉妍彣之警詢陳述（109偵14590卷第23-25頁） 5、施富獻之警詢陳述（109偵15759卷第13-16頁） 5 惲純良 (併辦) 詐欺者假冒為星展銀行客服人員，於109年3月22日21時許撥打電話予惲純良，佯稱誤植自動消費扣款設定需要取消，致惲純良陷於錯誤，而於同年月24日16時44分，匯款60,982元至臺銀帳戶，其後該筆款項旋遭不詳之人提領一空。 1、○○市政府警察局○○分局○○派出所受理詐騙帳戶通報警示簡便格式表、內政部警政署反詐騙諮詢專線紀錄表（109偵27014卷第47-51頁） 2、手機轉帳畫面截圖（同上偵卷第25頁） 3、惲純良之警詢陳述（同上偵卷第23-24頁） 6 張茹涵 (併辦) 詐欺者假冒為「韓式作風」網路購物商家，於109年3月24日撥打電話予張茹涵，佯稱申核會員資料時電腦出現亂碼，使其升級VIP會員並需支付1萬2千元，若不要加入，需至ATM操作取消，致張茹涵陷於錯誤，而於同日19時45分，匯款10,985元至上海銀行帳戶，其後該筆款項旋遭不詳之人提領一空。 1、內政部反詐騙諮詢專線紀錄表、○○市警察局○○分局○○派出所受理詐騙帳戶通報警示簡便格式表（109偵31428卷第39-40、43-45頁） 2、中國信託銀行自動櫃員機交易明細表（同上偵卷第49頁） 3、張茹涵之警詢陳述（同上偵卷第25-28頁） 

附件：LINE對話紀錄
編號 時間 對話內容   1 109年3月10日 「陳介聰」：吳大哥您好。我是剛剛與你聯繫的專員。 被告：（傳送揮手的貼圖） 「陳介聰」：（傳送鞠躬之貼圖）              請稍後評估結果。吳大哥。 被告：是。 「陳介聰」：你方便確認一下 你銀行資料 有哪些還在嗎？ 　　        存摺 提款卡這些。 被告：都在。　　 「陳介聰」：吳大哥都確認完了嗎？ 被告：是的。 「陳介聰」：好的。 （「陳介聰」與被告兩度以LINE電話聯繫，通話時間13秒、8分4秒） 2 109年3月12日 「陳介聰」：（傳送打招呼之貼圖）彬哥 你又忘記我了。 被告：沒忘。等等回你。　　 「陳介聰」：我等到花兒都謝了。好。 被告：你先算30萬1個月繳差不多1萬的，跟40萬的。　　 「陳介聰」：好。 　　        彬哥 分期數。 　　        30萬最高7年。40萬9年。 　　        你要分多久？不然我沒辦法算。 被告：不用那麼久。　　 「陳介聰」：好。 被告：分3年左右吧。　　 「陳介聰」：30萬 利1250 本金8333。每月繳款9583。 被告：幾年？　　 「陳介聰」：40萬 利1666 本金11111。每月繳款12777。 　　        都是分3年算。 被告：3年半？　　 「陳介聰」：3年。　　 被告：3年半可以嗎？還是一次都一年攤還？　　 「陳介聰」：可以啊。 被告：那幫我算一下。 「陳介聰」：好。 　　        30萬 利1250 本金7142。 　　        每月繳款8392。 　　　  　　40萬 利1666 本金9523。 　　        每月繳款11189。  被告：晚點回覆你。 　　  需要幾個工作天？　　 「陳介聰」：7-14天。 被告：這麼久。　　 「陳介聰」：已經很快了。　 3 109年3月16日 被告：早上好。須要準備什麼資料？ 　　   30萬分5年攤還本金加利息？ 　　   40萬分5年攤還？　　 「陳介聰」：彬哥 你對話往上拉 就看的到了。 　　        我有傳給你。 被告：分5年耶。　　 「陳介聰」：對 那些都是5年算的啊。 　　        你上次就叫我算5年的。 被告：30萬 利1250 本金7142。每月繳款8392。 　  　40萬 利1666 本金9523。每月繳款11189。 　　 「陳介聰」：等等。 　　        30萬 本金5000+1250。   　　　　　40萬 本金6666+1666。 　  　      30萬 5年 每期6250。 　　　      40萬 5年 每期8332。 被告：須要準備什麼資料？ 　    換你不理我了。 （被告撥打電話給「陳介聰」後取消）　 「陳介聰」：彬哥 稍等回電。 　          在跟客戶簽約。 （「陳介聰」與被告以LINE電話聯繫，通話時間11分36秒） （「陳介聰」傳送「委託代辦業務契約書」之照片） 被告：直式的。　　 「陳介聰」：是的。彬哥，合約內容有疑問嗎？ 被告：應該沒有吧。　　 「陳介聰」：要看清楚哦。不要讓我們彼此有爭議或誤會。 （被告與「陳介聰」以LINE電話聯繫，通話時間1分59秒） 「陳介聰」：彬哥。預備金明天才能爭取下來。 被告：收到。 　    往這個方向走，確定貸這筆錢會有其他變數嗎？ 「陳介聰」：不會。 4 109年3月17日 被告：我的這件要加快腳步。 （被告與「陳介聰」以LINE電話聯繫，通話時間6分49秒） 5 109年3月18日 「陳介聰」：彬哥早。 被告：我只找到3本存摺可以嗎？ （被告與「陳介聰」兩度以LINE電話聯繫，通話時間4分37秒、1分58秒） 6 109年3月19日 「陳介聰」：彬哥 早。 （被告與「陳介聰」以LINE電話聯繫，通話時間4分33秒）  「陳介聰」：（傳送網路銀行之「交易明細」畫面照片）               所以彬哥目前是中信、兆豐、上海、台銀、玉  　　　　      山、國泰。   被告：（傳送10張「交易明細」畫面照片）　 「陳介聰」：所以國泰沒有，對嗎？ 被告：是。 （被告與「陳介聰」三度以LINE電話聯繫，通話時間2分12秒、2分10秒、16秒） 「陳介聰」：彬哥到了跟我說。 被告：好的。　　 「陳介聰」：總算等到彬哥的業績了…。 　　        從10號等你等到今天。 被告：我這筆這麼少。　　 「陳介聰」：這樣會不會要找你簽約對保時找不到你。 被告：哈哈。 「陳介聰」：這樣我會死掉。 　　        彬哥 還沒找到喔。　 被告：有點偏僻，等等。 （被告與「陳介聰」以LINE電話聯繫，通話時間5分40秒） 被告：（傳送統一超商交貨便服務單之照片） 「陳介聰」：彬哥，發票記得。 被告：恩。 （「陳介聰」與被告以LINE電話聯繫，通話時間47秒） 被告：（傳送7-11電子發票證明聯之照片） （被告與「陳介聰」以LINE電話聯繫，通話時間6分28秒） 「陳介聰」：彬哥。 被告：是。　　 「陳介聰」：那我盡量喬禮拜五跟你約時間，禮拜六簽約。 被告：這週。　　 「陳介聰」：不是啦。 被告：恩。　　 「陳介聰」：這週沒辦法。今天都週四了。 被告：下週我沒辦法。　　 「陳介聰」：彬哥 五家密碼確定是0000000000。 被告：是。　 （「陳介聰」與被告以LINE電話聯繫，通話時間49秒）　 被告：（傳送自己5家銀行帳戶存摺封面之照片）        真擔心你們是詐騙集團。 「陳介聰」：.... 　　       （傳送「陳介聰」身分證之照片） 　　　　　　我證件給你。 　　　　　　彬哥，你第一家清楚點。 被告：（傳送自己身分證正反面影本、汽車駕駛執照之照片） （被告與「陳介聰」三度以LINE電話聯繫，通話時間1分21秒、52秒、1分21秒）　　 7 109年3月20日 「陳介聰」：彬哥早。 被告：要簽約了。　　 「陳介聰」：沒有啦。 被告：哦。　　 「陳介聰」：昨天才處理好資料，哪有今天簽約。 　　        誇張喔。彬哥又酒醉了嗎 哈哈。 被告：要趕在4/2前。4/2連假4天。 8 109年3月21日 「陳介聰」：彬哥早。 被告：早。　　 「陳介聰」：難得 沒醉喔 哈哈。 被告：沒有。　　 「陳介聰」：難得。彬哥 我先開會。 9 109年3月22日 被告：最快下禮拜幾能簽？ 「陳介聰」：我趕下週六。 被告：下週六當天能撥款嗎？ 　　  撥款是撥到哪？ 10 109年3月23日 「陳介聰」：彬哥 到時候會撥款到你的帳戶。 被告：週六怎麼撥到戶頭？　　 「陳介聰」：我有說 週六簽約。禮拜一才能送。 　　        不然彬哥只有週六日有空而已。 　　        彬哥 代書已經有收到資料了。 　　        會盡快幫您趕這週六找你簽約。 　　        不過要等下週一才能送件對保撥款喔。 被告：這週平日也行的。 「陳介聰」：好。我趕一下。 被告：麻煩你了。 　　  急件的話這週有辦法撥款嗎？　　 「陳介聰」：彬哥 那我幫你趕看看禮拜五。 （被告與「陳介聰」兩度以LINE電話聯繫，通話時間1分33秒、3分22秒） 11 109年3月24日 被告：（傳送打招呼之貼圖） 「陳介聰」：彬哥早。 被告：早個屁。 「陳介聰」：哈哈哈哈。 被告：禮拜五拜託你了。　　 「陳介聰」：好的。 12 109年3月25日 （「陳介聰」與被告以LINE電話聯繫，通話時間1分32秒） 被告：（傳送玉山銀行存摺封面、內頁之照片） 「陳介聰」：彬哥 你有刷到最新嗎？ 被告：要等等。　　 「陳介聰」：你還沒刷嗎？ 被告：還沒，在忙。 「陳介聰」：什麼時候能刷。 被告：我等等找一下銀行。　　 「陳介聰」：好的，彬哥要趕緊用一下。 　　        我要核對資料。 （「陳介聰」與被告以LINE電話聯繫，通話時間45秒） 被告：（傳送玉山銀行存摺內頁之照片）　　 「陳介聰」：好。我趕緊核對。 （「陳介聰」與被告以LINE電話聯繫，通話時間1分23秒） 被告：（傳送兆豐銀行手機行動支付之交易紀錄）沒紀錄。 「陳介聰」：你查匯款的。付款方式。 被告：沒有這個。　　 「陳介聰」：那上海呢？ 被告：（傳送兆豐銀行ATM據點）　　 「陳介聰」：這是服務據點。 被告：都沒有啊。 （「陳介聰」與被告以LINE電話聯繫，通話時間41秒） 「陳介聰」：（傳送兆豐銀行明細查詢畫面之照片） 　　         彬哥 這是兆豐的。 被告：（傳送兆豐銀行APP畫面）都沒有。　 「陳介聰」：那你看一下上海。 被告：（傳送上海商業銀行APP畫面）也沒有。　　 「陳介聰」：呃 彬哥不太會用網銀嗎？ 被告：是的。我只查餘額而已。　　 「陳介聰」：那只能麻煩彬哥刷本子而已了。 被告：恩。 「陳介聰」：這樣你要刷4家。 （「陳介聰」與被告以LINE電話聯繫，通話時間37秒） 「陳介聰」：彬哥 能刷了嗎。 被告：還在忙，要7點後了。　　 「陳介聰」：要這麼久啊。 被告：是啊。  　　 「陳介聰」：我先把資料送過去內線那邊。 　　        彬哥稍等。　　 被告：是。哪幾間要刷。 「陳介聰」：上海 兆豐。　　 被告：就這樣。 「陳介聰」：台銀 中信。 被告：恩。 （「陳介聰」與被告三度以LINE電話聯繫，通話時間46秒、27秒、4分50秒） 被告：弄到最後還是白忙一場，就算了吧。　 （「陳介聰」與被告以LINE電話聯繫，通話時間14分21秒） 被告：把卡片寄到○○市○○區○○路000號。       卡片我去辦掛失好了。 「陳介聰」：彬哥 這樣下去 雙方真的只能打官司。 被告：就打吧。       真的，你現在反回來這樣搞我。　　　 「陳介聰」：我說了 人家要查帳 我們本來就不能控制。 被告：我懂。　　 「陳介聰」：我們合約做好，讓人家可以順利查帳完就好了。 　　        何必搞到警察找。 　　        警察找了 我們只能打官司而已。 　　        律師費都超過這個了 值得嗎。 被告：就打吧！這些當初幹嘛不說，發生了說這些都沒用。 「陳介聰」：唉 彬哥 你這樣真的不值得。 被告：被害有什麼不值得。 「陳介聰」：我也是要承擔責任啊。 被告：先這樣吧！ （被告與「陳介聰」以LINE電話聯繫，通話時間48秒） 13 109年4月3日 「陳介聰」離開聊天。